【裁判字號】    95,訴,464
【裁判日期】    950829
【裁判案由】    侵權行為損害賠償
【裁判全文】
臺灣板橋地方法院民事判決               95年度訴字第464號
原      告  甲○○
訴訟代理人  周欣穎律師
            蕭嘉甫律師
被      告  丙○○
            乙○○
                      號
上列當事人間請求損害賠償刑事附帶民事訴訟事件，經本院刑事
庭移送前來，本院於民國95年8 月15日言詞辯論終結，判決如下
：
    主   文
被告應連帶給付原告新台幣肆佰肆拾肆萬貳仟壹佰零玖元，及被
告丙○○自民國九十四年七月十二日起、被告乙○○自民國九十
四年七月二十五日起，均至清償日止，按年息百分之五計算之利
息。
原告其餘之訴駁回。
訴訟費用由被告連帶負擔百分之八十九；餘由原告負擔。
本判決第一項於原告以新台幣壹佰肆拾捌萬元供擔保後，得假執
行；但被告如以新台幣肆佰肆拾肆萬貳仟壹佰零玖元為原告供擔
保，得免為假執行。
原告其餘假執行之聲請駁回。
    事實及理由
壹、原告主張：
  一、被告丙○○、乙○○於民國92年8 月24日晚上11時許，在
      台北縣新莊市○○路264 號4 樓「金色豪門KTV 」包廂內
      共同毆打原告之頭部、手部，致原告傷重不支跪地求饒，
      然被告二人仍不減其犯行，繼續用槍托、拳頭連續敲打原
      告之頭部，導致原告之腦部明顯傷痕，頭骨完全變形，嗣
      後原告全身是血扶爬出包廂，被告二人仍繼續追打，致使
      原告滾下樓，於92年8 月25日清晨經他人送至林口長庚醫
      院急診室救治，醫院因原告之顱內大量出血、頭部左側硬
      腦膜外出血、左側尺骨骨折、顱骨變形，而發出病危之通
      知，並令其入加護病房搶救，迄至同（8）月30 日才脫離
      險境。原告轉出加護病房後，迄今持續接受復健及藥物治
      療，並於92年9 月15日接受左側尺骨固定術，93年3 月15
      日進行顱骨整形手術。目前原告因左側頂葉腦組織部分受
      損壞死，遺有記憶力損害、言語損害、右側肢體無力及精
      細動作損傷，行動不便，高階智能受損（如記憶、計算）
      、頭殼變形等身體或健康，重大不治或難治之重傷害。
  二、按因故意或過失，不法侵害他人之權利者，負損害賠償責
      任；數人共同不法侵害他人之權利者，連帶負賠償責任；
      不法侵害他人之身體、或健康者，對於被害人因此喪失或
      減少勞動能力，或增加生活上之需要時應負擔損害賠償責
      任；又不法侵害身體、健康，被害人雖非財產上之損害，
      亦得請求相當之金額，民法第184 條第1 項前段、第185
      條第1 項、第193 條第1 項、第195 條第1 項前段分別定
      有明文。本件被告共同不法侵害原告之身體及健康，揆諸
      前揭法條，被告自應連帶賠償原告所受之損害（含財產上
      及非財產上之損害），其項目及數額如下：
    (一)醫療費用之損失新台幣（以下同）9,842元：
      原告因被告二人不法侵害其身體、健康，致須支出醫療費
      用，唯原告因領有重大傷殘疾病健保補助，健保局已支付
      原告的醫療費用630,239元，故扣減該部份後，原告實際
      支出之醫療費用初步估計為9,842 元，此有長庚紀念醫院
      收據影本（原證5）。
    (二)增加生活上需要之損害483,088元：
     (1)看護費用470,800元：
       按不法侵害他人之身體或健康者，對於被害人因此增加
       生活上需要時，應負損害賠償責任。民法第193條第1項
       定有明文。被害人因受傷需人看護，而由親屬看護時，
       雖無現實看護支出，亦應認被害人受有相當看護之損害
       而得向加害人請求賠償。蓋親屬照顧被害人之起居，固
       係出於親情，但親屬看護所付之勞力，並非不能評價為
       金錢，只因兩者身分關係密切而免除支付義務，此種親
       屬基於身分關係之恩惠，自不能加惠於加害人，故應衡
       量及比照僱用職業護士看護情形，認被害人受有相當看
       護費之損害，得向加害人請求賠償。本件原告因被告二
       人之不法侵害，致住院總計124 天（參原證5）， 又原
       告出院後仍因行動不便需他人照料生活起居3 個月（90
       天）亦有家人（父母親）輪流看護，以長庚醫院看護費
       一天新台幣2200元計算，依此標準，被告應賠償原告之
       看護費計462,000 元（每天2200元×214 天=470,800元
       ）。
     (2)看診交通費12,288元：
       因被告二人不法侵害行為，須回桃園長庚醫院複診，且
       因原告行動不便，需父母親其中一人幫忙陪同，依自彰
       化員林坐自強號火車到桃園單程票價是384 元，就醫16
       次來回初估約為新台幣12,288元。
    (三)喪失或減少勞動能力之損失3,147,179元：
      按不法侵害他人之身體或健康者，對於被害人因此喪失或
      減少勞動能力，應負損害賠償責任，民法第193 條第1 項
      定有明文。查因被告二人不法之行為致甲○○於92年8 月
      25日自急診室入院，當天施行顱部切除術併清除硬腦膜上
      出血，之後進入加護病房至同年8 月30日，92年9 月12日
      轉復健科接受藥物及復健治療，92年9 月15日行左側尺骨
      固定術，又於93年3 月14日住院，同年月16日進行顱部整
      形術，同年月26日轉復健科接受藥物及復健治療。甲○○
      之左側頂葉腦組織部分受損壞死，並受有記憶力損害、言
      語能力損害、右側肢體無力及精細動作損傷、行動不便、
      高階智能受損，根據上揭診斷證明，原告之傷害已無法恢
      復，並領有中度肢障之障殘手冊，依財團法人長庚紀念醫
      院（林口）分院95.6.7之（95）長庚院法字第05 46 號函
      ：「甲○○符合勞工保險殘廢給付標準表障礙項目8 （等
      級7）」 。依此「身體障礙之狀態」，顯然屬於「中樞神
      經系統機能遺存顯? 障害，終身祇能從事輕便工作者」，
      屬於第七級殘廢等級，而第七級的「喪失勞動能力程度」
      屬於69.21%，原告於92年8 月24日遭被告二人毆打，其時
      年約20歲，以目前勞動人口最低基本薪資每月為1萬5,840
      元計算，年所得至少為19萬零80元，其勞動年數自20歲起
      算至65歲止，共計45年，依霍夫曼式計算法扣除中間利息
      ，被告應賠償甲○○勞動能力減少的損害約為新台幣
      3,147,179 元（每年190,080 元×45年別複式霍夫曼係數
      23.923025 ×69.21 ％＝3,147,179 元）。
    (四)精神上損害賠償500萬元：
      按不法侵害他人之身體、健康，被害人雖非財產上之損害
      ，亦得請求賠償相當之金額，民法第195 條第1 項定有明
      文。本件審酌：原告本來身體健壯，熱愛運動，於91年就
      讀彰化縣達德高級商工職業學校時，參加學校運動會比賽
      而榮獲「跳遠男生組」第一名、「400M接力男生組」第一
      名、「1600M 接力男生組」第一名，並曾代表學校參加「
      91年全國拔河錦標賽」，榮獲高中男子組季軍，且本於即
      將成年之際，滿懷希望迎接未來，如今卻因被告上開故意
      不法行為，造成原告目前因左側頂葉腦組織部分受損壞死
      ，遺有記憶力損害、言語損害、右側肢體無力及精細動作
      損傷，行動不便，高階智能受損（如記憶、計算……）、
      頭殼變形等身體及健康，難以恢復之終身傷害，並領有中
      度肢障之障殘手冊。原告受此傷害後，每當回想以往之生
      活點滴，常啜泣無法停止，而父母見狀原本在旁安慰、鼓
      勵，唯最後仍不自覺相擁而泣，尤其見到同學、同儕來探
      望、鼓勵，每個人都行動自如，原告常悲湧心頭、私下暗
      泣，可見原告之精神上受有極大痛苦，自不可言語，係ㄧ
      輩子的遺憾。另審酌：被告二人不法侵害原告係故意為之
      ，手段極度兇殘，爰請求500 萬元之慰撫金，應無不當。
    (五)綜上所述，被告二人本應連帶賠償原告1,004 萬零219 元
      ，唯願被告能儘速提出實質賠償金額，以供目前原告復健
      及生活費用之支出，故僅先請求其中500 萬元。
  三、聲明：(一)被告應連帶給付原告500 萬元，及自起訴狀繕本
      送達之翌日起至清償日止，按週年率百分之五計算之利息
      。(二)原告願供擔保，請准宣告假執行。
貳、被告抗辯：對於原告主張支出醫療費用9,842 元及交通費用
    1 萬2,288 元部分不爭執。被告丙○○學歷高職畢業，目前
    沒有工作，名下沒有財產。被告乙○○學歷國中肄業，目前
    沒有工作，之前與原告同在酒店打工，月入約2 、3 萬元，
    做了一年多，名下沒有財產。並聲明：請求駁回原告之訴。
    如受不利之判決，願供擔保請准宣告免假執行。
參、法院之判斷：
  一、原告主張被告於上開時地共同毆打原告，致原告受有左側
      硬腦膜外出血並腦水腫、左側尺骨骨折、左側頂葉腦組織
      部分受損壞死之傷害，經送醫急救治療後，目前仍遺有記
      憶力損害、言語損害、右側肢體無力及精細動作損傷，行
      動不便，高階智能受損（如記憶、計算）等傷害之事實，
      為被告所不爭執，並有原告提出之診斷證明書、財團法人
      長庚紀念醫院林口分院94年6 月21日（94）長庚院法字第
      0488號函及殘障手冊各1 件之影本為證，被告因上開傷害
      原告之行為，分別經本院刑事庭判處有期徒刑六月，如易
      科罰金，以三百元折算一日確定，亦有原告提出之本院94
      年度簡上字第202 號及93年度簡上字第450 號刑事判決影
      本各1 件為證，復有本院刑事庭移送前來之上開刑事案件
      之卷證附卷可稽，被告共同不法侵害原告之身體、健康之
      事實，堪予認定。
  二、按因故意或過失，不法侵害他人之權利者，負損害賠償責
      任；數人共同不法侵害他人之權利者，連帶負賠償責任；
      不法侵害他人之身體、或健康者，對於被害人因此喪失或
      減少勞動能力，或增加生活上之需要時應負擔損害賠償責
      任；又不法侵害身體、健康，被害人雖非財產上之損害，
      亦得請求相當之金額，民法第184 條第1 項前段、第185
      條第1 項、第193 條第1 項、第195 條第1 項前段分別定
      有明文。本件被告共同不法侵害原告之身體及健康之事實
      ，業經認定如前，則原告依上開規定請求被告負連帶賠償
      責任，於法並無不合。關於原告請求被告賠償費用，是否
      應予准許，分述為次：
    (一)醫療費用9,842 元及看診交通費用12,288元部分，被告均
      不爭執，應由被告連帶賠償原告。
    (二)看護費用47萬零800元部分：
      按不法侵害他人之身體或健康者，對於被害人因此增加生
      活上需要時，應負損害賠償責任。民法第193 條第1 項定
      有明文。被害人因受傷需人看護，而由親屬看護時，雖無
      現實看護支出，亦應認被害人受有相當看護之損害而得向
      加害人請求賠償。蓋親屬照顧被害人之起居，固係出於親
      情，但親屬看護所付之勞力，並非不能評價為金錢，只因
      兩者身分關係密切而免除支付義務，此種親屬基於身分關
      係之恩惠，自不能加惠於加害人，故應衡量及比照僱用職
      業護士看護情形，認被害人受有相當看護費之損害，得向
      加害人請求賠償。本件原告因被告之不法侵害而受有如前
      所述之傷害，於92年8 月25日至92年11月13日住院81日，
      及93年3 月14日至93年4 月21日住院39日，暨94年7 月3
      日至94年7 月6 日住院4 日接受治療，總計住院治療124
      天，有原告提出之診斷證明書籍醫療費用明細表之記載可
      憑；依其所受傷勢，於住院期間需人照護之事實，有財團
      法人長庚紀念醫院林口分院95年5 月17日（95）長庚院法
      字第0546號函附卷可稽），以長庚醫院看護費一天2,200
      元計算，依此標準，被告應賠償原告看護費計27萬2,800
      元，故原告請求被告賠償看護費27萬2,800 元，於法並無
      不合，應予准許；逾上開金額之請求，因原告並未舉證證
      明於住院期間外，仍有需人看護之必要，所請即不應准許
      。
    (三)喪失或減少勞動能力之損失314萬7,179元部分：
      按不法侵害他人之身體或健康者，對於被害人因此喪失或
      減少勞動能力，應負損害賠償責任，民法第193 條第1 項
      定有明文。查原告因被告二人不法之侵害行為，致受有左
      側硬腦膜外出血並腦水腫、左側尺骨骨折、左側頂葉腦組
      織部分受損壞死之傷害，經送醫急救治療後，目前仍遺有
      記憶力損害、言語損害、右側肢體無力及精細動作損傷，
      行動不便，高階智能受損（如記憶、計算）等傷害之事實
      ，業如前述，經本院函請財團法人長庚紀念醫院（林口）
      分院鑑定結果，認為原告所受傷勢，符合勞工保險殘廢給
      付標準表障礙項目8 （等級7）之 殘廢標準，有前揭該院
      95年5 月17日（95）長庚院法字第0546號函附卷可憑。依
      其身體障礙之狀態，屬於「中樞神經系統機能遺存顯著障
      害，終身祇能從事輕便工作者」，屬於第七級殘廢等級，
      喪失勞動能力程度比率為69.21%，原告係72年9 月12日出
      生，於92年8 月24日遭被告毆打，其時年約20歲，以目前
      勞動人口最低基本薪資每月為1 萬5 ,840 元 計算，年所
      得至少為19萬零80元，其勞動年數自20歲起算至65歲止，
      共計45年，依霍夫曼式計算法扣除中間利息，被告應賠償
      原告勞動能力減少之損害約為新台幣3,14萬7,179 元（
      190,080 元×45年別複式霍夫曼係數23.923025 ×69.21
      ％＝3,147,179 元），原告請求被告賠償該金額，於法核
      屬有據，應予准許。
    (四)精神慰籍金500 萬元部分：查原告受有如上所述之傷害，
      三度住院開刀治療，住院期間達124 日，且目前仍遺有記
      憶力損害、言語能力損傷、精細動作損傷等症狀，肉體、
      精神確受有極大之痛苦，本院斟酌原告受傷情形，及原告
      本來身體健壯，熱愛運動，於91年就讀彰化縣達德高級商
      工職業學校時，參加學校運動會比賽而榮獲「跳遠男生組
      」第一名、「400M接力男生組」第一名、「1600M 接力男
      生組」第一名，並曾代表學校參加「91年全國拔河錦標賽
      」，榮獲高中男子組季軍，有原告提出之獎狀影本4 件為
      證，其因被告之侵害行為受有如上述之損害，終身難以回
      復，精神痛苦程度甚鉅，及原告學歷高職畢業，名下無不
      動產，被告丙○○學歷高職畢業，目前沒有工作，名下無
      不動產或汽車，被告乙○○學歷國中肄業，目前沒有工作
      ，之前與原告同在酒店打工，月入約2 、3 萬元等兩造之
      身分、地位、經濟狀況，認為原告請求500 萬元，尚嫌過
      高，應予核減為100 萬元，方屬公允，逾此數額之請求，
      為無理由。
    (五)綜上所述，原告因本件傷害所受損害合計444 萬2,109 元
      （9842+12288+ 272800+0000000+0000000=0000000）。
  三、從而原告依共同侵權行為法律關係請求被告連帶賠償444
      萬2,109 元，及自附帶民事起訴狀繕本送達翌日即被告丙○○自94年7 月12日起、被告乙○○自94年7 月25日起，
      均至清償日止，按年息百分之5 計算之利息，於法並無不
      合，應予准許；於上開金額之請求，則屬無據，應予駁回
      。
  四、兩造均陳明願供擔保，聲請宣告假執行或免為假執行，經
      核原告勝訴部分，合於法律規定，爰分別酌定相當之擔保
      金額宣告之；原告其餘假執行之聲請，因訴之駁回而失所
      依據，不予准許。
肆、結論：本件原告之訴，為一部有理由，一部無理由，依民事
    訴訟法第79條、第85條第2 項、第390 條第2 項、第392 條
    第2項，判決如主文。
中    華    民    國    95    年    8     月    29    日
                  民事第三庭    法  官  許月珍
以上正本，係照原本作成。
如對本判決上訴，須於判決送達後20日內向本院提出上訴狀
中    華    民    國    95    年    8     月    30    日
                                書記官  劉昌明


司法院資訊處製作；財團法人民間司法改革基金會備份。
